【裁判字號】    95,訴,314
【裁判日期】    950622
【裁判案由】    詐欺
【裁判全文】
臺灣屏東地方法院刑事判決               95年度訴字第314號
公  訴  人  臺灣屏東地方法院檢察署檢察官
被      告  丙○○
                      號
上列被告因詐欺案件，經檢察官提起公訴（95年度偵字第751 號
），本院判決如下：
    主  文
丙○○幫助共同意圖為自己不法之所有，以詐術使人將本人之物
交付，處有期徒刑陸月，如易科罰金，以佰元折算壹日。
    事  實
一、丙○○已預見金融機構帳戶係個人理財之重要工具，關係個
    人財產、信用之表徵，如交予他人使用，有供作財產犯罪用
    途之可能，而一般人取得他人存摺之目的在於取得贓款及掩
    飾犯行不易遭人追查，對於提供帳戶雖無引發他人萌生犯罪
    之確信，但仍以基於幫助詐騙集團遂行詐欺取財之不確定故
    意，於民國94年8 月15日15時30分許，在屏東縣恒春鎮○○
    里○○路68巷3 弄11號前，以新台幣（下同）2,000 元之代
    價，將其向中華郵政股份有限公司恒春郵局所設立00000000
    000000號帳戶存簿、印章、密碼及提款卡出租予已成年之吳
    麗玲（通緝中），吳麗玲取得上開存簿等資料後，即與其所
    屬之電話詐騙集團成員，共同基於意圖為自己不法所有之犯
    意聯絡，於94年9 月初某日，由不詳姓名、年籍詐騙集團成
    員佯稱係「成達企業股份有限公司」之職員，撥打電話予乙○○，對乙○○作問卷調查並趁機取得乙○○之基本資料及
    告知該公司將於同年9 月25日下午2 時，在高雄市苓雅區舉
    辦抽獎活動，要求乙○○務必前往參加，該詐騙成員復於同
    年9 月25日下午2 時30分許，打電話告知乙○○已抽中該公
    司二獎，獎金99萬元，乙○○得知後最初不予理會，嗣後詐
    騙成員復於同年月28日上午8 時30分，打電話詢問乙○○是
    否要領取該筆獎金，並告知乙○○可上網查詢該公司網頁，
    乙○○經上網查詢確有該公司網頁後，該詐騙成員於同日下
    午1 時30分許，再度打電話告知乙○○如要領取該筆獎金需
    先將律師公證費16,500元匯入丙○○恆春郵局帳戶內，致乙○○不疑有他，陷於錯誤，於同日下午2 時24分許，在新竹
    科學工業園區內土地銀行自動櫃員機，將16,500元轉帳匯入
    丙○○恆春郵局帳戶內，乙○○事後發覺有異，報警處理始
    知上情。
二、案經屏東縣警察局恆春分局報告臺灣屏東地方法院檢察署檢
    察官報告偵查起訴。
    理  由
壹、程序部分：
    按被告以外之人於審判外之言詞或書面陳述，除法律有規定
    者外，不得作為證據。刑事訴訟法第159 條第1 項定有明文
    。卷附檢察官引為證明被告前揭犯罪事實證據之被害人乙○○於警詢中之指述，經被告於本院審理時，拒絕作為證據，
    復查無其他可為相反認定之依據，應認為無證據能力。
貳、實體部分：
一、訊據被告丙○○固坦承其所有上揭帳戶，經被害人乙○○匯
    入上述金額之事實不諱，惟矢口否認有何幫助詐欺之犯行，
    辯稱：甲○○向我說要借我的存摺、身分證、印章、提款、
    密碼匯款使用，幾天後就還給我，我就無償借給甲○○，事
    後除身分證外其他東西都沒還給我，我沒有幫助詐欺云云。
    惟查，被告於警詢時已供承：「我於94年8 月15日下午15時
    30分許，在屏東縣恒春鎮○○里○○路68巷3 弄11號前，遇
    有一名綽號『阿玲』之女子，她向我稱要向我租用恆春郵局
    ，帳號00000000000000號存摺、印章及提款卡各1 份，於是
    我就租給他，他並向說要拿去當人頭帳戶使用」、「因為他
    向我慫恿，說將租用帳戶等資料租給他有錢可拿，所以才將
    我的帳戶等資料租給他」、「以新台幣2,000 元的代價租給
    他」等語（見警卷第3 頁至第4 頁）；及本院審理中坦認「
    阿玲」即為吳麗玲之人等語（見本院審理卷第31頁反面）甚
    詳，足見被告出租上述郵局存摺等資料前，甲○○已說明借
    用之用途，被告因貪圖2,000 元租金之利益，而出租予甲○○及其所屬詐欺集團成員使用之犯意，灼然甚明。又參以金
    融帳戶為個人理財之工具，申請開設金融帳戶並無任何特殊
    之限制，一般民眾皆能自由申請開戶，並可同時在不同金融
    機構申請多數存款帳戶使用，乃眾所周知之事實，依一般人
    之社會生活經驗，倘係合法收入，本可自行向金融行庫或郵
    局開戶使用，而無向他人借用或租用帳戶之必要。苟不以自
    己名義申請開戶，反向他人借用或租用金融機構帳戶使用，
    衡情應能懷疑租用或借用帳戶之人目的在於詐取他人財物。
    被告明知上情，卻仍將上開存摺、提款卡、身分證等交予甲○○使用，其對於對方所屬詐欺集團實施詐欺犯行應可預見
    ，且對於該集團利用其帳戶向人詐取財物，並無違背其本意
    ，應可認定。此外，並有中華郵政股份有限公司屏東郵局94
    年12月27日屏營字第0945002467號函所附客戶基本資料、最
    近交易詳表、新竹市警察局受理各類案件紀錄表、新竹市警
    察局受理刑事案件報三聯單、土地銀行自動櫃員機存戶交易
    明細表附卷可稽，是綜上述，被告所辯稱顯係卸飾之詞，殊
    無可採，其事證明確，犯行堪以認定。
二、查被告提供上開帳戶之存摺等資料予甲○○使用，使該詐欺
    集團得以向被害人乙○○施用詐術，使渠陷於錯誤，匯款至
    被告所有上開帳戶內，而遂行詐欺取財之犯行，然被告單純
    提供帳戶供人使用之行為，並不等同於向被害人施以欺罔之
    詐術行為，且亦無證據證明被告有參與詐欺取財犯行之構成
    要件行為，是被告提供帳戶之存摺等資料之行為，對於遂行
    詐欺取財犯行，資以助力，核其所為，係犯刑法第339 條第
    1 項詐欺取財罪之幫助犯。又甲○○與該詐欺集團成員間，
    有犯意聯絡及行為分擔，均為共同正犯。被告幫助他人犯前
    開詐欺取財罪，爰依刑法第30條第2 項之規定，按正犯之刑
    減輕之。爰審酌被告將個人帳戶提供他人犯罪使用，紊亂社
    會正常交易秩序，並使不法之徒藉此輕易詐取財物，致檢警
    執法人員難以追查緝捕，助長詐取財物之犯罪風氣，所造成
    危害自非輕微，迄今未與被害人乙○○達成和解，賠償其所
    受之損失，及被告否認犯行，態度不佳等一切情狀，量處如
    主文所示之刑，並諭知易科罰金之折算標準，以示懲儆。
據上論斷，應依刑事訴訟法第299 條第1 項前段，刑法第30條第
1 項前段、第2 項、第339 條第1 項、第41條第1 項前段，罰金
罰鍰提高標準條例第1 項前段、第2 條，判決如主文。
中    華    民    國    95    年    6     月    22    日
                    刑事第三庭  審判長  法  官  楊清安
                                        法  官  柯雅惠
                                        法  官  楊萬益
以上正本證明與原本無異。
如不服本判決應於收受本判決送達後十日內向本院提出上訴書狀
，其未敘述上訴理由者，並得於提起上訴後十日內向本院補提理
由書狀（均須按他造當事人之人數附繕本）「切勿逕送上級法院
」
中    華    民    國    95    年    6     月    22    日
                                        書記官  陳勃諺
附錄法條：
刑法第339條第1項
意圖為自己或第三人不法之所有，以詐術使人將本人或第三人之
物交付者，處5 年以下有期徒刑、拘役或科或併科1,000 元以下
之罰金。


司法院資訊處製作；財團法人民間司法改革基金會備份。
